【裁判字號】    97,消債更,567
【裁判日期】    980508
【裁判案由】    更生事件
【裁判全文】
臺灣臺北地方法院民事裁定           97年度消債更字第567號
聲  請  人
即  債務人  甲○○
代  理  人  徐豐益律師
上列當事人因消費者債務清理事件聲請更生，本院裁定如下：
    主  文
聲請人即債務人甲○○中華民國九十八年五月十二日下午四時起
開始更生程序。
命司法事務官進行本件更生程序。
    理  由
一、本件聲請意旨略以：聲請人前因與中國信託商業銀行股份有
    限公司、渣打國際商業銀行股份有限公司、荷商荷蘭銀行台
    北分公司、玉山商業銀行股份有限公司、台新商業銀行股份
    有限公司、大眾商業銀行股份有限公司、慶豐商業銀行股份
    有限公司、日盛商業銀行股份有限公司等多家金融機構訂立
    自消費借貸、信用卡契約，致積欠前開金融機構債務共計約
    新臺幣（下同）1,329,712元，聲請人雖曾於民國95年9間向
    當時之最大債權銀行中國信託商業銀行股份有限公司申請債
    務協商，並成立自95年9月起分120期，利率0%，每月10日以
    13,048元依各債權銀行債權金額比例清償各項債務之協議，
    惟聲請人於96年9月因身患之紅斑性狼瘡復發，入院接受治
    療，因此無法繼續工作而致收入遽減，又因此病需長期追蹤
    治療，且要避免陽光照射及過度勞累之情形，使得聲請人僅
    能在家一邊養病，一邊從事直銷工作，但因聲請人身體虛弱
    ，故直銷工作收入不多，在母親之資助下，聲請人每月約有
    15,000元之收入，但聲請人之收入扣除生活支出及每月回診
    之療費用支出後，不足支付依協商方案所應清償之金額，致
    無力清償，又聲請人未經受法院裁定開始清算程序或宣告破
    產，爰向本院聲請准予更生等語。
二、按債務人不能清償債務或有不能清償之虞者，得依本條例所
    定更生程序，清理其債務；債務人無擔保或無優先權之債務
    總額未逾1,200 萬元者，於法院裁定開始清算程序或宣告破
    產前，得向法院聲請更生；法院開始更生程序之裁定，應載
    明其年、月、日、時，並即時發生效力；法院裁定開始更生
    或清算程序後，得命司法事務官進行更生或清算程序，必要
    時得選任律師、會計師或其他適當之自然人或法人一人為監
    督人或管理人；債務人對於金融機構因消費借貸、自用住宅
    借款、信用卡或現金卡契約而負債務，在聲請更生或清算前
    ，應提出債權人清冊，以書面向最大債權金融機構請求協商
    債務清償方案，並表明共同協商之意旨；債務人與金融機構
    協商成立者，不得聲請更生或清算。但因不可歸責於己之事
    由，致履行顯有重大困難者，不在此限；本條例施行前，債
    務人依金融主管機關協調成立之中華民國銀行公會會員，辦
    理消費金融案件無擔保債務協商機制與金融機構成立之協商
    ，準用前項之規定。消費者債務清理條例（下稱消債條例）
    第3條、第42條第1項、第45條第1項、第16條第1項、第151
    條第1項、第5項、第6項分別定有明文。
三、經查：
（一）聲請人雖於93年9月8日至96年9月7日間，擔任第三人東昱
      旅行社股份有限公司（下稱東昱公司）之董事，並於96
      年12月13日起擔任東昱公司之經理人，迄該公司最後變更
      登記之日止仍在任，有臺北市政府97年10月3日府產業商
      字第0978974 6800號函所檢附之東昱公司變更登記表附卷
      可證（見本院卷第88頁至第98頁），是依消債條例第2條
      第1項及第2項及消債例施行細則第3條第2項規定，聲請人
      之所得應與上開公司之營業額併算之。又東昱公司自93年
      9起至停止營業之96年10月止營業收入分別為864,923元（
      459,879+405,044=864, 923）、3,400,519元、2,245,218
      元、968,460元，有財政府臺北市國稅局97年9月26日財北
      國稅審三字第0970084785號函所檢附之該公司各年度營業
      額申請書資料附卷可證（本院卷第81頁至第87頁），平均
      其每月營業額為196,818元〔 (864,923+3,400,519+
      2,245,218+968,460)÷38〕=196,818，小數點以下四捨五
      入），則聲請人每月平均營業額未超過20萬元，依前開規
      定，本件聲請人仍為消債條例第2條所稱之消費者，自得
      依消債條例規定聲請更生，先予敘明。
（二）聲請人就其主張上開債務、收入、支出之事實，及其依據
      消債條例就其積欠之上揭債務，向債權人中國信託商業銀
      行股份有限公司申請協商成立等情，業據聲請人提出財團
      法人金融聯合徵信中心金融機構債權人清冊、協議書影本
      、前置協商申請書及掛號回執影本、財產歸屬資料清單、
      95及96年度綜合所得稅各類所得清單、存摺影本、診斷證
      明書影本、重大傷病免自行部分負擔證明卡影本、其醫療
      費用據等件為證（見本院卷第19至27頁、第35至36頁、第
      32至33頁、第9頁、第17至18頁、第13頁至第16頁、第49
      頁、第39頁、第33頁、第51至56頁），經核相符，堪信為
      真實。又依聲請人所提出之財政部臺灣市國稅局95、96
      年度綜合所得稅各類所得資料清單之記載，聲請人95、96
      年之年所得分別為268,580元及189,841元（見本院卷第17
      、18頁），平均每月所得為22,382元（268,580÷
      12=22,382）、15,820元（189,841÷12=15,820），足徵
      聲請人與債權銀行於95年間協商成立後，其收入顯著減少
      。又聲請人之每月生活費用，僅依內政部社會司公告之97
      年度台北市每人每月最低生活費標準表，每人每月之最低
      生活費已為14,152元，而聲請人之每月薪資收入扣除必要
      生活費用後，僅餘2,772元（15,820-14,152=2,772），不
      足清償其依債務清償協議每月所須清償協商金額13,048
      元，而聲請人名下雖尚有機車一部，然縱將其出賣後，仍
      不足清償其所積欠之債務。是本件聲請人主張其有不能清
      償債務之情形，其有因不可歸責於己之事由，致履行顯有
      重大困難，尚屬有據。此外，本件聲請人復無消債條例第
      6條第3項、第8條或第46條各款所定駁回更生聲請之事由
      存在。從而，本件聲請人聲請更生，為有理由，應予准許
      。
四、綜上所述，本件聲請人有積因與中國信託商業銀行股份有
    限公司等債務約達1,329,712元之情事，且無消費者債務清
    理條例第6條第3項、第8條或第46條各款所定駁回更生聲請
    之事由存在，是聲請人聲請更生，並無不合，應予准許，爰
    裁定如主文第1項所示；並依上開規定命司法事務官進行本
    件更生程序，爰裁定如主文第2項所示。
五、依消費者債務清理條例第11條第1 項、第45條第1 項、第16
    條第1 項，裁定如主文。
中    華    民    國    98    年    5     月     8    日
              民事第三庭    法      官  黃書苑
以上正本係照原本作成。
如對本裁定抗告，須於裁定送達後十日之不變期間內，向本院提
出抗告狀。
中    華    民    國    98    年    5     月     8    日
                            書  記  官  蔡月女


司法院資訊處製作；財團法人民間司法改革基金會備份。
